【裁判字號】    99,台上,1139
【裁判日期】    990226
【裁判案由】    違反證券交易法
【裁判全文】
最高法院刑事判決            九十九年度台上字第一一三九號
上  訴  人  甲○○
選任辯護人  李志澄律師
上列上訴人因違反證券交易法案件，不服台灣高等法院中華民國
九十八年七月一日第二審更審判決（九十七年度上重更(一)字第二
五號，起訴案號：台灣台北地方法院檢察署九十二年度偵字第一
八八五０號），提起上訴，本院判決如下：
    主  文
上訴駁回。
    理  由
按刑事訴訟法第三百七十七條規定，上訴於第三審法院，非以判
決違背法令為理由，不得為之。是提起第三審上訴，應以原判決
違背法令為理由，係屬法定要件，如果上訴理由書狀未依據卷內
訴訟資料，具體指摘原判決不適用何種法則或如何適用不當，或
所指摘原判決違法情事，顯與法律規定得為第三審上訴理由之違
法情形，不相適合時，均應認其上訴為不合法律上之程式，予以
駁回。上訴人甲○○上訴意旨略以：(一)原判決事實欄及理由僅分
別認定及說明上訴人利用不知情之員工填具不實之收貨單、採購
入庫單、出貨單、統一發票、繳款單、傳票、記入總分類帳等會
計帳冊，並未同時認定及說明上訴人於財務報告為不實之記載等
情，然主文內併載上訴人於財務報告內容為不實記載之旨，自有
理由矛盾之違法。(二)本件交易之進貨、銷貨及付款、收款等憑證
俱全，所得均已歸入突破通訊股份有限公司（下稱突破公司），
與買空賣空之假交易不同，對於國家稅收或突破公司均無損害，
自不符於修正前證券交易法第一百七十四條第一項第五款、商業
會計法第七十一條第一款等規定，原判決論處上訴人罪責，即有
適用法則不當之違誤。(三)本件若為假交易，賣方對於貨物有無交
付、貨款之轉進轉出及單據之提供，均必須逐一配合，豈能謂為
不知情？原判決認定賣方均不知情，顯與經驗法則相違。(四)突破
公司之會計簡美惠、財務李固治於法務部調查局台北市調查處（
下稱台北市調查處）訊問時已說明本件係依正常程序完成採購、
驗收、入庫、付款，擎風國際有限公司（下稱擎風公司）之蔡孟
哲、楊雅菁、謝嘉入亦稱與突破公司確有交易，原判決未說明如
何不足採，自有理由不備之違法云云。按事實之認定、證據之取
捨與證據之證明力如何，均屬事實審法院得自由裁量、判斷之職
權，苟其此項裁量、判斷，並不悖乎通常一般人日常生活經驗之
定則或理則上當然存在之法則，又已於判決內論敘其何以作此判
斷之心證理由者，即不得任意指為違法，而資為第三審上訴之適
法理由。經查，本件原判決依憑證人郭永芳、簡美惠、張雅琪、
邢玉霆、周志祥、黃清耀、王旭、林仁博、趙亦平分別於台北市
調查處、第一審之證詞，及上訴人在原審所為不利於己之供述，
暨突破公司與PIONEER WORLD CO.LTD.、SINOFAIR INTERNATIONA
L TRADING LTD. 、CHUNG KUNG EXPRESS LTD.、ARX TECHNOLOGY
（H.K.）LTD.、CCS TECHNOLOGIES（H.K.）LTD.、佑僑科技有限
公司、容碁科技股份有限公司、擎風公司、亞嘉達科技有限公司
之間之付款憑證、訂購單、採購單、統一發票、收貨單、採購入
庫單、出貨單、發票、包裝清單、突破公司之內部通知書、繳款
單、傳票等會計憑證、總分類帳等會計帳冊、外匯交易憑證、匯
入匯款通知書、匯款單、交易明細表、台灣證券交易所股份有限
公司民國九十七年八月十一日台證密字第０九七００一六一四０
號函、突破公司基本資料等證據，資以認定上訴人有原判決所記
載之犯罪事實，因而撤銷第一審關於上訴人部分之科刑判決，比
較行為時與裁判時法律，改判變更檢察官起訴法條並適用修正前
刑法連續犯之規定，論處上訴人以共同連續為法人即證券發行之
行為負責人，於依法及主管機關基於法律所發佈之命令規定之帳
簿、表冊、傳票等內容有虛偽之記載罪刑（處有期徒刑一年四月
，減為有期徒刑八月）。已詳敘調查、取捨證據之結果及其認定
之理由。並說明：公訴意旨認上訴人涉有刑法第三百四十二條背
信罪、第三百三十六條第二項業務侵占罪嫌等犯行等語。經審理
結果，均屬不能證明，惟因依公訴意旨認此部分與有罪認定部分
具有裁判上一罪之關係，均不另為無罪諭知。且敘明檢察官移送
併案審理部分（台灣台北地方法院檢察署九十五年度偵字第四一
五四號），與本件並無修正前刑法連續犯之關係，應退由檢察官
另行偵查等旨綦詳。從形式上觀察，原判決並無足以影響判決結
果之違法情形存在。上訴意旨(二)(三)置原判決所為之明白論斷於不
顧，猶執已為原審指駁之陳詞爭辯，及對原審取捨證據與判斷證
據證明力之職權行使，任意爭辯原判決有適用法則不當之違法，
自非適法之第三審上訴理由。再原審經綜合全部卷證資料審認之
結果，本於事實審證據取捨職權之適法行使，認定突破公司與上
揭公司之間並無實際之交易，且上訴人與劉紹軍係共同利用不知
情之人員以遂其犯行等情，復於理由內敘明上訴人利用不知情之
突破公司員工及會計人員填製不實之會計憑證及記入帳冊，為間
接正犯等旨（原判決理由壹、(三)），即已指明本件雖有買賣之
形式，然並無買賣之實，即已判明簡美惠、李固治、蔡孟哲、楊
雅菁、謝嘉入所為上揭公司之間確有買賣云云之證述，不足為有
利上訴人之認定，而均不足採信。原判決就此未為不必要之說明
，自非理由不備。上訴意旨(四)徒以自己之說詞，指摘原判決違法
，殊非合法之第三審上訴理由。又原判決認定上訴人與劉紹軍共
同連續利用不知情之第三人在突破公司之會計帳冊為虛偽之記載
等情，並於理由內說明上訴人如何與劉紹軍明知為不實之事項而
填製會計憑證及記入帳冊等旨，主文欄第二項關於「及財務報告
」部分，顯係贅載而有微疵，然核無影響於判決之本旨，上訴意
旨(一)指摘原判決有理由矛盾之違法，要與適法之第三審上訴理由
不合。至其餘上訴意旨，或係就與構成要件無關之枝節事項，任
意指摘為違法，或重為單純事實之爭執，均難謂為適法之第三審
上訴理由。衡以上述之說明，應認其上訴違背法律上之程式，予
以駁回。
據上論結，應依刑事訴訟法第三百九十五條前段，判決如主文。
中    華    民    國  九十九  年    二    月  二十六  日
                      最高法院刑事第十二庭
                          審判長法官  黃  一  鑫
                                法官  張  春  福
                                法官  林  勤  純
                                法官  李  錦  樑
                                法官  陳  國  文
本件正本證明與原本無異
                                      書  記  官
中    華    民    國  九十九  年    三    月    四    日
                                                      Ｅ

司法院資訊處製作；財團法人民間司法改革基金會備份。
